臺灣高雄地方法院刑事判決
111年度交簡上字第79號
上  訴  人  
即  被  告  蔡昱瑩



上列上訴人因過失傷害案件，不服本院中華民國111年3月18日11
1年度交簡字第272號第一審刑事簡易判決（聲請簡易判決處刑書
案號：110年度偵字第23658號），提起上訴，本院管轄之第二審
合議庭判決如下：
    主  文
上訴駁回。
    事  實
一、蔡昱瑩僅考領普通小型車駕駛執照，並未領有普通重型機車
    駕駛執照，詎其於民國110年5月12日下午6時33分許，騎乘
    車牌號碼000-000號普通重型機車，沿高雄市大寮區鳳屏一
    路慢車道由東往西方向行駛，行至鳳屏一路217號前時，本
    應注意車輛行駛時，駕駛人應注意兩車並行之間隔，並隨時
    採取必要之安全措施，而依當時天候晴、日間自然光線，且
    柏油路面乾燥、無缺陷、無障礙物，視距良好之情形下，並
    無不能注意之情事，竟疏未注意及此，在打右轉方向燈情況
    下，冒然偏左行駛，適有蔡岱忠騎乘車牌號碼000-0000號普
    通重型機車沿同車道後方行駛而來，亦疏未注意該路段慢車
    道速限為40公里，以時速約60公里超速行駛，見狀閃避不及
    ，2車發生碰撞，致蔡岱忠人車倒地而受有左肘擦挫傷、左
    大腿擦挫傷之傷害。嗣蔡昱瑩於事故發生後，警方前往肇事
    現場處理時在場，並當場承認為肇事人，對於未發覺之罪自
    首而接受裁判。
二、案經蔡岱忠訴由高雄市政府警察局林園分局報告臺灣高雄地
    方檢察署檢察官偵查後聲請簡易判決處刑。
    理  由
壹、證據能力：
    按被告以外之人於審判外之陳述，雖不符刑事訴訟法第159
    條之1至第159條之4之規定，然經當事人於審判程序同意作
    為證據，法院審酌該言詞陳述或書面陳述作成時之情況，認
    為適當者，亦得為證據。又當事人、代理人或辯護人於法院
    調查證據時，知有第159條第1項不得為證據之情形，而未於
    言詞辯論終結前聲明異議者，視為有前項之同意，刑事訴訟
    法第159條之5定有明文。查，本案所引用之相關證據資料，
    其中各項言詞或書面傳聞證據部分，業經當事人同意作為本
    案之證據使用（見本院卷第61頁），本院審酌上開證據作成
    時之情況，並無違法取證或其他瑕疵，認為以之作為證據為
    適當，而具有證據能力。
貳、實體部分：
一、按汽車行駛時，駕駛人應注意車前狀況及兩車並行之間隔，
    並隨時採取必要之安全措施，不得在道路上蛇行，或以其他
    危險方式駕車，道路交通安全規則第94條第3項訂有明文。
    前揭事實，業據上訴人即被告蔡昱瑩（下稱被告）於本院審
    理時坦承不諱（見本院卷第66頁），核與證人即告訴人蔡岱
    忠於警詢、檢察官訊問時指述情節相符（警卷第3至6頁、偵
    卷第11至15頁），並有道路交通事故現場圖1紙（警卷第17
    頁）、道路交通事故調查報告表㈠、㈡-1各1份（警卷第19至2
    5頁）、道路交通事故談話紀錄表2份（警卷第27至33頁）、
    現場照片1份（警卷第37至45頁）、高雄市政府警察局道路
    交通事故肇事人自首情形紀錄表1份（警卷第49頁）、車輛
    詳細資料報表1份（警卷第53頁）、公路監理電子閘門2紙（
    交簡卷第11頁、第43頁）、健仁醫院診斷證明書1紙（警卷
    第11頁）、高雄市政府警察局舉發違反道路交通管理事件通
    知單1紙（警卷第51頁）在卷，並經原審及本院當庭勘驗行
    車紀錄器光碟，製有勘驗筆錄各1份附卷可憑（交簡卷第13
    至15頁、本院卷第61頁，擷取照片見同卷第69至74頁）。是
    被告疏未注意兩車之並行間隔，竟於打右轉方向燈之情況下
    ，冒然偏左行駛，致同車道後方以時速約60公里超速行駛之
    告訴人見狀閃避不及發生車禍，被告確有未注意兩車並行間
    隔之過失，甚為明確。又被告上揭過失行為致告訴人受有如
    事實欄所載之傷勢，亦有前述診斷證明書在卷可憑，足認被
    告之過失行為與告訴人所受傷害間具有相當因果關係無訛。
    綜上，本案事證明確，被告前開過失傷害犯行堪以認定，應
    依法論科。
二、論罪及上訴有無理由之論斷：
　　㈠查本案被告並未考領合格之普通重型機車駕駛執照，有上
      開證號查詢機車駕駛人資料1紙（交簡卷第11頁）在卷可
      佐，乃屬無駕駛執照駕車。是核被告所為，係犯道路交通
      管理處罰條例第86條第1項、刑法第284條前段之無駕駛執
      照駕車因過失致人受傷罪。
　　㈡被告未考領駕駛執照仍騎乘機車上路，並因過失致人受傷
      ，應依道路交通管理處罰條例第86條第1項規定加重其刑
      。
　　㈢被告在有偵查犯罪職權之機關或公務員發覺其犯罪前，主
      動向到場之高雄市政府警察局林園交通分隊員警表明其係
      肇事車輛之駕駛人，並接受裁判等情，有高雄市政府警察
      局道路交通事故肇事人自首情形紀錄表1 份（警卷第49頁
      ）在卷足憑，核與自首規定相符，爰依刑法第62條前段規
      定，減輕其刑，並依法先加後減之。
　　㈣按量刑輕重，係屬事實審法院得依職權自由裁量之事項，
      苟已斟酌刑法第57條各款所列情狀而未逾越法定刑度，不
      得遽指為違法。又在同一犯罪事實與情節，如別無其他加
      重或減輕之原因，下級審量定之刑，亦無過重或失輕之不
      當情形，則上級審法院對下級審法院之職權行使，原則上
      應予尊重（最高法院72年台上字第6696號、75年台上字第
      7033號判例要旨、85年度台上字第2446號判決意旨參照）
      。經查，原審以被告犯罪事證明確，審酌被告騎車行駛於
      道路，本應注意遵守交通規則，以維自身及其他參與道路
      交通者之安全，卻疏未注意與鄰車保持安全間隔，即冒然
      往左偏駛，因而與告訴人之機車發生碰撞，致告訴人受有
      傷害，所為實有不該；復審酌被告犯後坦承犯行，惟事發
      至今仍因賠償金額無共識而未能與告訴人達成和解，賠償
      告訴人所受損害，兼衡告訴人同具有超速行駛之過失，及
      告訴人所受之傷勢部位、嚴重程度，暨被告於警詢自述之
      智識程度、家庭經濟狀況等一切情狀，量處拘役30日，並
      諭知易科罰金之折算標準，核其認事用法，洵無違誤，量
      刑亦稱妥適。被告上訴意旨猶以本案係告訴人自後超速追
      撞成傷，請求給予輕判。惟查原審量刑客觀上尚無顯然濫
      權之情形，難認有何違誤，業如前述，況被告當時非但冒
      然偏左行駛，更處於打右轉方向燈之狀態下，使同車道後
      方騎乘機車之告訴人實難以判斷被告之行向究為右轉或左
      偏，而不及反應，暨原審業已考量告訴人同具有超速行駛
      過失等狀況，核無再予減輕之情，是被告上訴，並無理由
      ，應予駁回。
三、據上論斷，依刑事訴訟法第455條之1第1項、第3項、第368
    條、第364條，判決如主文。
本案經檢察官王清海聲請簡易判決處刑，檢察官陳俊宏到庭執行
職務。
中　　華　　民　　國　　111 　年　　7 　　月　　13　　日
                  刑事第十一庭  審判長法　官  莊珮吟
　　　　　　　　　  
　　　　　　　　　                    法  官  黃鳳岐
　　　　　　　　　 
                                      法  官  李貞瑩
以上正本證明與原本無異。
不得上訴。
中　　華　　民　　國　　111 　年　　7 　　月　　13　　日
                                      書記官  黃毓琪